臺灣高雄地方法院交通事件裁定　　　　100年度交聲字第546號
原處分機關　交通部公路總局高雄區監理所
異　議　人　陳奇皇
上列異議人即受處分人因違反道路交通管理處罰條例案件，對於
交通部公路總局高雄區監理所100 年2 月25日所為高監自裁字第
裁80-Q00000000號裁決書之處分，聲明異議，本院裁定如下：
    主  文
原處分裁處罰鍰新臺幣柒仟貳佰元部分撤銷。
前項撤銷部分，陳奇皇不罰。
其餘異議駁回。
    理  由
一、原處分意旨略以：受處分人陳奇皇所有之車號AH-8673 號自
    用一般小客車（下稱系爭汽車），於民國（下同）99年9 月
    5 日21時許，懸掛他車車牌3876-DQ 號由案外人賴虹文，行
    經宜蘭縣羅東鎮○○路○段215 時為警查獲，爰依道路交通
    管理處罰條例第12條第1 項第9 款、第2 項，裁處陳奇皇罰
    鍰新臺幣（下同）7,200 元，車輛沒入等詞。
二、聲明異議意旨略以：伊所有之系爭汽車業於95年底轉賣給第
    三人賴虹文，由於對方急著交車事後又無法配合過戶，伊雖
    取回系爭汽車之車牌兩面及行車執照，並於96年1 月12日將
    系爭汽車辦理報廢並繳回牌照、行車執照，而賴虹文稱會將
    系爭汽車車體轉賣為廢鐵，伊也認為車籍既然報廢，僅存車
    體，應無法律上問題，遂將買賣契約銷毀，而本案既當場舉
    發實際駕駛人為賴虹文，其犯行已屬不爭之事實，原處分機
    關即可依道路交通管理處罰條例第85條第1 項之規定，將本
    案歸責實際駕駛人賴虹文，竟以異議人為裁罰對象，顯有未
    當，爰依法聲明異議，請求撤銷原處分等語。
三、本院得心證理由
  (一)按「汽車有報廢登記仍行駛之情形者，處汽車所有人新臺
    幣3600元以上10800 元以下罰鍰，並禁止其行駛」、「前項
    第1 款中屬未依公路法規定取得安全審驗合格證明，及第2
    款、第9 款之車輛並沒入之」；道路交通管理處罰條例第12
    條第1 項第9 款、第2 項分別定有明文。惟本條例之處罰，
    受舉發違反道路交通管理事件之受處罰人，認為受舉發之違
    規行為應歸責他人者，應於舉發違反道路交通管理事件通知
    單應到案日期前，檢附相關證據及應歸責人相關證明文件，
    向處罰機關告知應歸責人，處罰機關應即另行通知應歸責人
    到案依法處理。逾期未依規定辦理者，仍依本條例各該違反
    條款規定處罰。同條例第85條第1 項亦定有明文。又上開
    規定之處罰對象，固應以汽車所有人為限，然此處所指之「
    汽車所有人」，並非專指車籍資料上所登記之車主，而係指
    該報廢車輛於違規當時之真正所有權人而言。至於車籍資料
    則僅係監理機關對於車輛管理之行政登記事項，車籍資料上
    之車主名稱登記，雖可據以作為該車所有人之判斷依據之一
    ，然該車籍資料所登記之車主，並非當然即為民法上之真正
    所有權人。又法院受理有關交通事件，準用刑事訴訟法之
    規定，復為道路交通管理處罰條例第89條前段所明定。再按
    ，犯罪事實應依證據認定之，無證據不得認定犯罪事實，刑
    事訴訟法第154 條第2 項定有明文，則此項無罪推定之原則
    ，於交通案件自應予以準用。
  (二)經查：駕駛人賴虹文於99年9 月5 日21時00分許，駕駛異
    議人陳奇皇所有之系爭汽車，懸掛3876-DQ 號車牌，行經宜
    蘭縣羅東鎮○○路○段215 號前，經警方攔查後，查知系爭
    自小客車經報廢，且懸掛他車車牌，經宜蘭縣政府警察局交
    通隊警員掣單舉發，並由原處分機關於97年12月29日依道路
    交通管理處罰條例第12條第1 項第9 款、第2 項之規定，裁
    處罰鍰7,200 元、沒入車輛之事實，有原處分機關提出宜蘭
    縣政府舉發違反道路交通管理事件通知單在卷可稽，堪以認
    定。異議人前揭辯稱系爭汽車於95年已轉賣於賴虹文，雖
    無買賣契約書以為證明，惟(1)按動產物權之讓與，非將動產
    交付，不生效力，民法第761 條第1 項前段定有明文，是以
    動產所有權之變動，僅須有讓與合意及交付之要件，即生效
    力，尚非以登記為要件，亦無契約應經公證等之相關規定。
    (2)其既於96年1 月12日辦理報廢登記及繳回牌照、行車執照
    ，此有交通部公路總局高雄區監理所交通違規案件黏貼表在
    卷可稽( 見本院卷頁9 、10) ，則衡諸常情，車輛所有人如
    有繼續使用該車之意願，在該車亦堪繼續使用之狀態時，實
    無將自己原已掛牌可合法使用之狀態變更以報廢登記而繼續
    行使之不合法使用狀態。且異議人所稱之買受人賴虹文又
    於上述時、地被警當場舉發交通違規之事實，堪認異議人所
    辯稱已將系爭汽車售予賴虹文之情為真實，則異議人已非系
    爭汽車之所有人自明。
  (三)系爭汽車以懸掛他車車牌之方式既為真正所有人賴宏文所
    駕駛，則本件使用他車車牌且報廢登記之車輛仍行駛之交通
    違規，難認可歸責異議人，是原處分機關遽對異議人裁罰
    7,200 元，尚有未洽，自應由本院將原處分此部分予以撤銷
    ，另為異議人不罰之諭知，至於沒入車輛之處分，與罰鍰
    之行政管制目的不同，且依道路交通管理處罰條例第12條第
    2 項前段、第85條第3 項規定，報廢登記之車輛仍行駛者，
    不問屬於受處罰人與否，沒入之，是原處分機關裁處沒入前
    開車輛部分，於法有據，附此敘明。
  (四)爰依道路交通案件處理辦法第20條之規定，裁定如主文所示
    。
中    華    民    國   100    年    4     月    12    日
                      交通法庭  法  官 楊智守
以上正本證明與原本無異。
如不服本裁定應於送達後5日內向本院提出抗告狀。
中    華    民    國   100    年    4     月    12    日
                                書記官  蔡毓琦